臺灣臺中地方法院臺中簡易庭小額民事判決
110年度中小字第3570號
原      告  新安東京海上產物保險股份有限公司台中分公司

法定代理人  王文龍  
訴訟代理人  洪銘遠  
            張莉貞  
被      告  簡良軒  

上列當事人間請求損害賠償事件，經本院於民國110年10月26日
言詞辯論終結，判決如下：
    主    文
被告應給付原告新臺幣8,846元，及自民國110年10月17日起至清
償日止，按年息百分之五計算之利息。
原告其餘之訴駁回。
訴訟費用新臺幣1,000元，其中新臺幣600元由被告負擔，餘由原
告負擔。
本判決原告勝訴部分得假執行。
    事 實 及 理 由
壹、程序事項
一、因侵權行為涉訟者，得由行為地之法院管轄。民事訴訟法第
    15條第1 定有明文。本件原告起訴主張因被告之侵權行為受
    損害，事故發生地點在臺中市西區五權路、林森路口，本院
    為侵權行為地之法院，就本事件為有管轄權之法院，合先敘
    明。
二、本件被告未於言詞辯論期日到場，核無民事訴訟法第386 條
    各款所列情形，爰依原告之聲請，由其一造辯論而為判決。
貳、實體事項　　
一、原告主張：被告於民國109年2月8日上午8時28分許，駕駛車
    牌號碼000-000號普通重型機車，行經臺中市西區五權路、
    林森路口時，因變換車道或方向不當，致撞及由原告所承保
    ，為訴外人孫丕侖所有並由訴外人孟朝鑑駕駛之車牌號碼00
    0-0000號自用小客車（下稱系爭車輛），造成系爭車輛受損
    ，被告自應負損害賠償之責。又系爭車輛經送修復後，支出
    修復費用新臺幣（下同）14,075元（零件6,510元、工資3,3
    50元、塗裝4,845元），原告已本於保險責任賠付完畢，自
    得依民法第184條第1項前段、第191條之2、第196條、保險
    法第53條第1項規定取得代位求償權，爰依法提起本件訴訟
    等語。並聲明：被告應給付原告14,705元，及自起訴狀繕本
    送達翌日起至清償日止，按年息5 ％計算之利息。
二、被告未於言詞辯論期日到場，亦未提出書狀作何聲明或陳述
    。
三、得心證之理由
  ㈠原告主張被告於上開時地與系爭車輛發生碰撞，造成系爭車
    輛受損之事實，業據其提出與其所述相符之行車執照、汽車
    駕照、汽車險賠款同意書、道路交通事故當事人登記聯單、
    道路交通事故現場圖、初步分析研判表、估價單、電子發票
    證明聯、車損照片為證，並經本院依職權向臺中市政府警察
    局第一分局調取道路交通事故相關資料查核無訛，被告已於
    相當時期受合法之通知，而於言詞辯論期日不到場，亦未提
    出任何準備書狀爭執，依民事訴訟法第436條之23、第436條
    第2項、第280條第3項準用第1 項之規定，視同自認，堪信
    原告主張之事實為真正。按行車遇有變換車道時，應先顯示
    欲變換車道方向之燈光或手勢；汽車行駛時，不得任意以迫
    近、驟然變換車道或其他不當方式，迫使他車讓道；變換車
    道時，應讓直行車先行，並注意安全距離。道路交通安全規
    則第91條第1項第6款、同條第2項、第98條第1項第6款定有
    明文。查依臺中市政府警察局第一分局道路交通事故現場圖
    現場處理摘要欄記載本件事故係因被告騎乘重機車由忠勤街
    沿林森路慢車道轉向外側快車，而訴外人孟朝鑑駕駛系爭車
    輛直行於林森路外側快車道時兩車發生碰撞所生，又被告車
    輛左側車身受損，系爭車輛右前方車身受損（見豐小卷第73
    頁）；並據被告於事故發生後警詢中自陳其系沿外側車道轉
    向中間車道時發生碰撞（見豐小卷第79頁），堪認系爭事故
    之肇事原因，係因被告駕車欲轉向時變換車道不當且未禮讓
    直行車先行所致，足認本件損害之發生，應由被告負全部過
    失責任。
　㈡按因故意或過失，不法侵害他人之權利者，負損害賠償責任
    ；汽車、機車或其他非依軌道行駛之動力車輛，在使用中加
    損害於他人者，駕駛人應賠償因此所生之損害，民法第184
    條第1項前段、第191條之2前段分別定有明文。又被保險人
    因保險人應負保險責任之損失發生，而對於第三人有損失賠
    償請求權者，保險人得於給付賠償金額後，代位行使被保險
    人對於第三人之請求權；但其所請求之數額，以不逾賠償金
    額為限，保險法第53條第1項亦有明定。經查，被告駕車轉
    彎時變換車道不當且未禮讓直行車先行，致與系爭車輛發生
    碰撞而肇事，系爭車輛因而受損，堪認被告就本件事故之發
    生具有過失甚明，被告自應依民法第184條第1項前段、第19
    1條之2前段規定，負損害賠償責任。因原告已依保險契約賠
    付系爭車輛之修理費用給付14,705元，是原告依保險法第53
    條第1項前段規定，得代位訴外人孫丕侖行使其對被告之損
    害賠償請求權。
  ㈢按損害賠償，除法律另有規定或契約另有訂定外，應以填補
    債權人所受損害及所失利益為限；不法毀損他人之物者，被
    害人得請求賠償其物因毀損所減少之價額。民法第216條第1
     項、第196條分別定有明文。而所謂請求賠償物被毀損所減
    少之價額，得以修理費用為估定標準，但以必要者為限，例
    如修理材料以新品換舊品，應予折舊（最高法院77年度第9 
    次民事庭會議決議參照）。又保險人代位被害人請求損害賠
    償時，如其損害額小於保險人已給付之賠償金額，則保險人
    所得代位請求者，應祇以該損害額為限（最高法院65年台上
    字第2908號判例意旨參照）。經查，系爭車輛之修理費用14
    ,075元，包含零件6,510元、工資3,350元、塗裝4,845元，
    已如前述。其中零件部分因係以新品替換舊品，依上開說明
    ，自應扣除折舊，至工資及烤漆費用則無折舊問題。依行政
    院所頒「固定資產耐用年數表」及「固定資產折舊率表」規
    定，小客車之耐用年數為5 年，依定率遞減法每年折舊千分
    之369；採用定率遞減法者，其最後一年之折舊額，加歷年
    折舊累計額，其總和不得超過該資產成本原額之十分之九。
    且營利事業所得稅查核準則第95條第6 項規定「固定資產提
    列折舊採用定率遞減法，以1年為計算單位，其使用期間未
    滿1年者，按實際使用之月數相當於全年之比例計算之，不
    滿1月者，以月計」。查系爭車輛為103年5月出廠（見豐小
    卷第29頁系爭車輛行車執照），參照民法第124條規定意旨
    ，推定其出廠日期為103年5月15日，至109年2月8日本件事
    故發生為止，依前揭規定計算，系爭車輛計算折舊之使用期
    間為5年9月，已逾耐用年數5年，故關於零件折舊部分應受
    到不得超過10分之9之限制，故應以10分之9計算其折舊。準
    此，經扣除系爭車輛使用期間之折舊額後，原告得請求之零
    件費用為651元（計算式：6,510×0.1＝651），再加計工資3,
    350元、塗裝4,845元，是以，本件系爭車輛之合理修繕金額
    合計8,846元（計算式：651＋3,350＋4,845＝8,846）。此金額
    低於原告賠付之金額，依上開說明，原告僅得代位請求被告
    給付系爭車輛修理費用損害額應以8,846元為限。
  ㈣再按給付有確定期限者，債務人自期限屆滿時起，負遲延責
    任；給付無確定期限者，債務人於債權人得請求給付時，經
    其催告而未為給付，自受催告時起，負遲延責任。其經債權
    人起訴而送達訴狀，或依督促程序送達支付命令，或為其他
    相類之行為者，與催告有同一之效力，民法第229條第1 項
    、第2 項分別定有明文。又按遲延之債務，以支付金錢為標
    的者，債權人得請求依法定利率計算之遲延利息。但約定利
    率較高者，仍從其約定利率；應付利息之債務，其利率未經
    約定，亦無法律可據者，週年利率為百分之5，民法第233條
    第1項、第203條亦分別明定。查原告對被告之侵權行為損害
    賠償債權，核屬無確定期限之給付，既經原告提起本件民事
    訴訟，且起訴狀繕本於110年10月16日合法送達被告（110年
    10月6日寄存送達，110年10月16日送達生效，送達證書見本
    院卷第19頁），則原告請求被告自起訴狀繕本送達被告之翌
    日即110年10月17日起至清償日止，按週年利率百分之5計算
    之遲延利息，核無不合，應予准許。
四、綜上所述，原告依侵權行為、保險代位之法律關係，請求被
    告給付8,846元，及自110年10月17日起至清償日止，按年息
    百分之5計算之利息，為有理由，應予准許。逾此部分之請
    求，則屬無據，應予駁回。
五、本件原告勝訴部分，係適用小額訴訟程序而為被告敗訴之判
    決，依民事訴訟法第436 條之20規定，應依職權宣告假執行
    行。
六、依民事訴訟法第436 條之19第1 項、第79條規定，本件訴訟
    費用額確定為1,000 元，應由兩造依其勝敗之比例分擔，命
    由被告負擔600元，餘由原告負擔。
中　　華　　民　　國　　110 　年　　11　　月　　16　　日
                      臺灣臺中地方法院臺中簡易庭
                                  法　官　張清洲
以上為正本係照原本作成。
如不服本判決，應於送達後20日內，以判決違背法令為理由，向
本院提出上訴狀並表明上訴理由（上訴理由應表明1、原判決所
違背之法令及其具體內容；2、依訴訟資料可認為原判決有違背
法令之具體事實），如於本判決宣示後送達前提起上訴者，應於
判決送達後20日內補提上訴理由書（須附繕本）。
中　　華　　民　　國　　110 　年　　11　　月　　16　　日
                                  書記官  何惠文